最高法院刑事判決　　　　　　九十六年度台上字第四七九一號
上　訴　人　甲○○
上列上訴人因違反槍砲彈藥刀械管制條例案件，不服台灣高等法
院台南分院中華民國九十六年五月二十九日第二審判決（九十六
年度上訴字第三八○號，起訴案號：台灣台南地方法院檢察署九
十五年度偵字第一五八四、四○九三、四二九一、四四七五、四
七五七、六四二九、六四九一號），提起上訴，本院判決如下：
    主  文
原判決關於甲○○部分撤銷，發回台灣高等法院台南分院。
    理  由
本件原判決撤銷第一審關於上訴人甲○○販賣改造手槍部分科刑
之判決，經比較刑法新舊規定後，改判依修正前即行為時牽連犯
、想像競合犯規定，從一重仍論處上訴人共同未經許可，販賣可
發射子彈具有殺傷力之改造手槍（累犯）罪刑。固非無見。
惟查：(一)、原判決事實認定上訴人與已判決確定之侯志詳基於製
造後持以販賣改造手槍及子彈之概括犯意聯絡，由侯志詳負責改
造槍管，上訴人負責組裝槍支，二人且一起製造子彈，而共同未
經許可，自民國九十四年十月某日起，至同年十二月某日止，連
續在台南縣七股鄉十份村十份六十九號侯某住處、同縣西港鄉南
海村南海埔七十號黃炳楠住處等地，製造完成具殺傷力之改造手
槍一支（含彈匣一個）、子彈十顆及尚未改造完成而不具殺傷力
之改造手槍一支、子彈十顆。上訴人並於同縣西港鄉○○村○○
街八號之一三九蔡金龍住處，單獨製造不具殺傷力之子彈一顆而
未完成等情。其理由內並說明在蔡金龍住處查獲，由上訴人製造
之子彈一顆，無證據證明具有殺傷力，此部分製造行為尚屬未遂
等語。然嗣於論罪理由除就上開具殺傷力之槍彈，論以未經許可
，製造改造手槍、子彈罪外，另就上訴人已著手實行，但尚未改
造完成之手槍一支、子彈十顆及渠在上開蔡金龍住處所製造，因
未完成而不具殺傷力之子彈一顆部分，並未分別論以槍砲彈藥刀
械管制條例第八條第五項、第一項之製造可發射子彈具殺傷力槍
砲未遂罪及同條例第十二條第五項、第一項之製造子彈未遂罪。
致其事實認定與理由之論敘及理由論述本身均前後不相一致，而
有判決理由矛盾之違法。(二)、依檢察官起訴書犯罪事實欄八、十
之記載，上訴人與侯志詳基於製造、販賣改造手槍、子彈犯意聯
絡，未經許可，於九十四年十至十二月間製造完成具殺傷力改造
手槍二支及子彈數十顆。渠等並於同年十月中旬某日，在台南市
安南區○○路○段七五九號對面李政翰所經營「小姐檳榔攤」將
具殺傷力改造手槍一支、子彈十顆以新台幣（下同）一萬九千元
售予李政翰。上訴人復與王建閔基於販賣槍彈犯意聯絡，未經許
可，經王某介紹，於同年十月底某日，在同市○○區○○路一五
九號對面觀光休閒公車站牌處，將改造手槍一支、子彈十顆以一
萬五千元價格售予盧俊成等情。則上開公訴事實，除認上訴人有
售賣具殺傷力改造手槍、子彈予盧俊成外，其就該具殺傷力之槍
彈係上訴人與侯志詳共同製造乙節，亦已起訴在內（見一審卷(一)
第五、六頁）。即原判決於理由內亦依憑證人黃炳楠、盧俊成及
侯志詳之供證，認上訴人售予盧俊成者係不具殺傷力之槍彈，渠
與侯志詳此部分製造改造手槍、子彈行為，尚屬未遂階段。並因
之說明渠等此部分被訴「販賣」槍彈罪嫌，均犯罪不能證明，因
檢察官以之與論罪部分係依連續犯裁判上一罪關係起訴，故對之
不另為無罪諭知。然上訴人此部分著手「製造」槍彈行為，既經
檢察官起訴，已如前述，而原判決不僅於事實欄內對之未加認定
記載，且於理由內除為上開說明外，對上訴人此「著手」製造槍
彈，因未具殺傷力，致告未遂之行為是否成罪乙節，亦未置一詞
，予以論斷，自屬已受請求之事項未予判決，其判決當然違背法
令。(三)、槍砲彈藥刀械管制條例第十八條第四項明定：犯本條例
之罪，於偵查或審判中自白，並供述全部槍砲、彈藥、刀械之來
源及去向，因而查獲或因而防止重大危害治安事件之發生者，減
輕或免除其刑。上訴人於第一審及原審一再以渠於本案警詢、偵
查中除已自白犯行外，警方並因其供出所改造槍彈之去向，先後
查獲陳先救、蔡俊懿及李政翰，乃主張渠應有槍砲彈藥刀械管制
條例上開減免其刑規定之適用（見一審卷(一)第六十頁背面、原審
卷第一○七頁正、背面、第一六○、一六六頁）。原審對此未加
調查、審認，復未於判決內說明不足採之理由，非惟證據調查職
責未盡，亦且理由不備。(四)、依槍砲彈藥刀械管制條例第五條、
第四條第二項前段規定，其第四條第一項第一、二款所定槍砲、
彈藥之主要組成零件，凡經中央主管機關公告者，同屬未經許可
，不得製造、販賣……及持有之禁制物品。同條例第十三條並對
該經公告之槍砲、彈藥主要組成零件，未經許可而製造、販賣、
持有等行為，亦設有刑事處罰規定。依原判決認定之事實，上訴
人除有製造、販賣改造手槍、子彈行為外，渠並於九十四年十二
月十三日二十二時許，由黃炳楠陪同，將原判決附表Ｄ所示製造
改造手槍、子彈之工具、零件，持往台南縣西港鄉○○村○○街
八號之一三九蔡金龍住處藏放等情。觀之原判決附表Ｄ所示查獲
物品，其中包括改造槍管、改造槍身、槍把護木板、彈簧、槍身
零件（包含複進簧桿、複進簧、扳機、撞擊錘、撞針座等）、滑
套、彈頭原料及底火（藥）等，似分屬槍砲、彈藥之主要組成零
件，倘經中央主管機關公告，則上訴人未經許可，而予持有，自
應成立上開條例第十三條第四項之罪，此與上訴人論罪部分應具
有裁判上一罪關係，而為起訴效力所及。原審對之未加調查、審
認，予以論列，亦有已受請求事項未予判決之違法。以上，或係
上訴意旨所指摘，或為本院得依職權調查之事項，應認原判決關
於上訴人部分有撤銷發回更審之原因。
據上論結，應依刑事訴訟法第三百九十七條、第四百零一條，判
決如主文。
中　　華　　民　　國　九十六　年　　九　　月　　六　　日
                      最高法院刑事第七庭
                          審判長法官  張　淳　淙
                                法官  劉　介　民
                                法官  張　春　福
                                法官  蔡　彩　貞
                                法官  林　俊　益
      本件正本證明與原本無異
                                      書  記  官
中　　華　　民　　國　九十六　年　　九　　月　 十三 　日
                                                  Ａ
